【裁判字號】    99,訴,1204
【裁判日期】    991112
【裁判案由】    毒品危害防制條例
【裁判全文】
臺灣高雄地方法院刑事判決              99年度訴字第1204號
公  訴  人  臺灣高雄地方法院檢察署檢察官
被      告  甲○○
上列被告因毒品危害防制條例案件，經檢察官提起公訴（99年度
毒偵字第998 號），本院判決如下：
    主  文
甲○○無罪。
    理  由
一、公訴意旨略以：被告甲○○前因施用毒品案件，經本院裁定
    送觀察、勒戒，因認無繼續施用毒品之傾向，於民國97年8
    月6 日出所，並經臺灣高雄地方法院檢察署以97年度毒偵字
    第5264號為不起訴之處分。詎其仍未戒斷毒癮，明知海洛因
    業經公告列為毒品危害防制條例第2 條第2 項第1 款所定之
    第一級毒品，不得非法施用，竟基於施用第一級毒品海洛因
    犯意，於99年1 月5 日13時30分之為警採集尿液時間回溯72
    小時內某時，在不詳處所，以不詳方式，施用第一級毒品海
    洛因1 次。嗣因被告為毒品列管人口，於99年1 月5 日13時
    30分許，經其同意為警採集尿液送驗，結果呈可待因、嗎啡
    陽性反應，始知上情。因認被告涉有毒品危害防制條例第10
    條第1 項施用第一級毒品罪嫌云云。
二、按犯罪事實應依證據認定之，無證據不得認定其犯罪事實，
    又不能證明被告犯罪者，應諭知無罪之判決，刑事訴訟法第
    154 條第2 項、第301 條第1 項分別定有明文。又按事實之
    認定，應憑證據，如未能發現相當確實之證據，或證據不足
    以證明，自不能以推測或擬制之方法，以為裁判之基礎。再
    按認定犯罪事實所憑之證據，雖不以直接證據為限，間接證
    據亦包括在內，然而，無論直接或間接證據，其為訴訟上之
    證明，須達於通常一般人均不致有所懷疑，而得確信其為真
    實之程度者，始得據為有罪之認定，倘其證明尚未達到此一
    程度，而有合理懷疑之存在時，即無從為有罪之認定（最高
    法院著有40年臺上字第86號、76年臺上字第4986號判例要旨
    可資參照）。
三、公訴意旨認被告涉有施用第一級毒品海洛因罪嫌，無非係以
    被告於警詢、偵查之供述，被告於99年1 月5 日13時30分許
    ，於高雄市政府警察局左營分局採集之尿液，經高雄市立凱
    旋醫院鑑定後，呈可待因、嗎啡陽性反應，有該院99年1 月
    15 日 濫用藥物尿液檢驗報告、列管毒品人口尿液檢體採集
    送驗紀錄表各1 份可憑，並有行政院衛生署管制藥品管理局
    97年12月16日管檢字第0970012642號、97年12月10日管檢字
    第0970012393號、97年7 月18日管檢字第0970007028號、95
    年9 月6 日管檢字第0950009925號、97年10月2 日管檢字第
    0970009665號函等資為論據。
四、訊據被告堅決否認有何施用第一級毒品海洛因犯行，辯稱：
    伊未施用第一級毒品海洛因，伊自98年12月底即開始感冒，
    因伊未繳健保費，不能使用健保卡，而自行購買感冒糖漿及
    服用伊父之感冒藥，可能是這些藥品影響檢驗結果等語。
五、經查：
  (一)證據能力之判斷：
    按被告以外之人（包括證人、鑑定人、告訴人、被害人及共
    同被告等）於審判外之陳述雖不符刑事訴訟法第159 條之1
    至之4 等4 條之規定，而經當事人於審判程序同意作為證據
    ，法院審酌該言詞陳述或書面陳述作成時之情況，認為適當
    者，亦得為證據；當事人、代理人或辯護人於法院調查證據
    時，知有刑事訴訟法第159 條第1 項不得為證據之情形，而
    未於言詞辯論終結前聲明異議者，視為有前項之同意，同法
    第159 條之5 定有明文。查本判決所引用之證據資料屬於被
    告以外之人於審判外之言詞、書面陳述者，查無符合刑事訴
    訟法第159 條之1 至之4 之情形，且均經本院於調查證據程
    序逐一提示並告以要旨，檢察官、被告均未於言詞辯論終結
    前聲明異議，本院審酌上開證據作成時之情況，無不當取供
    或違反自由意志而陳述等情形，且均與本案待證事實具有關
    聯性，認為以之作為本案之證據亦屬適當，自均具有證據能
    力，而得採為認定事實之證據。
  (二)實體部分：
  1.被告因係列管毒品人口，經警通知而於99年1 月5 日13時30
    分許，在高雄市政府警察局左營分局接受採尿，所採檢體經
    送高雄市立凱旋醫院以氣相層析質譜法（GC/MS ）確認結果
    ，呈可待因及嗎啡陽性反應，此有列管毒品人口尿液檢體採
    集送驗紀錄表（檢體編號：VＺ00000000000 ）及高雄市立凱
    旋醫院99年1 月25日轉碼編號A00000000 號濫用藥物尿液檢
    驗報告各1 紙附卷可稽（見警卷第4 、5 頁）。當時採尿過
    程是由被告親自排放並當場封緘，業據被告於警詢供述在卷
    （見警卷第2 頁），則尚無證據資料足認被告之尿液受到污
    染。
  2.被告於偵查中提出藥袋，「上葆好糖漿」、「恩捷感冒顆粒
    」，供稱驗尿當天，伊吃伊父葉添勇之感冒藥，感冒糖漿是
    驗尿前2 、3 天吃的等語（見偵查卷第4 至8 頁），於本院
    審理時則供稱伊去驗尿時，感冒還沒痊癒，99年1 月4 日晚
    上伊吃「舒舒優糖漿」，99年1 月5 日早上伊吃「上葆好糖
    漿」，伊原來感冒服用的藥品已經吃完，起訴後伊才去購買
    以提出等語（見本院訴字卷第35、38至39頁），並提出原山
    藥局之收據1 紙、藥品1 包及「舒舒優糖漿」1 瓶為佐，被
    告對於其驗尿當時服用的感冒藥陳述雖有不同，然被告於本
    院已說明伊於偵查中因身上沒錢再去買舒舒優糖漿，故未於
    偵查時提出等語（見本院訴字卷第38頁），而被告於採尿時
    已向採尿人員陳述於3 日內曾服用感冒藥之情事，有列管毒
    品人口尿液檢體採集送驗紀錄表附卷可稽（見警卷第5 頁）
    ，則被告辯稱伊於採尿前曾服用感冒藥等語，應非臨訟杜撰
    之詞。再者，被告提出之「上葆好糖漿」為含可待因之指示
    用藥，依據文獻Clarke's Analysis of Drug and Poisons
    一書第三版記載，口服可待因後24小時內，約有施用劑量之
    86% 由尿液排出，其中40% 至70% 為可待因原態及其共軛物
    ，5%至15% 可代謝成嗎啡或其共軛物，故服用含可待因之製
    劑可能於尿液中檢出可待因及嗎啡成分，惟檢出之量與服用
    劑量、服用頻率、尿液採集時間點、個人體質與代謝狀況等
    等因素有關，因個案而異，有行政院衛生署食品藥物管理局
    99年8 月5 日FDA 藥字第0990038123號函在卷為憑（見本院
    審訴卷第24頁）。又本案高雄市立凱旋醫院濫用藥物尿液檢
    驗報告，被告之尿液，可待因濃度為2351ng/ml 、嗎啡濃度
    為356ng/ml，檢驗結果呈可待因及嗎啡陽性反應，該陽性反
    應可能係使用含可待因、嗎啡之藥品或海洛因毒品所致。依
    據美國研判標準，受檢者尿液中總可待因含量大於300ng/ml
    ，且嗎啡與可待因含量比例小於二比一時，研判為可待因使
    用者。被告尿液中可待因含量(2351ng/ml) 遠大於嗎啡含量
     (356ng/mL) ，符合服用含可待因止咳藥物後，所導致尿液
    呈可待因或嗎啡陽性反應。被告提出之藥品「舒舒- 優糖漿
    」所附藥品包裝及仿單影本，含可待因成分，該藥品劑量可
    導致尿液檢查呈可待因及嗎啡陽性反應，因此被告之可待因
    及嗎啡陽性反應可視為醫療用藥所致等情，亦有法務部法醫
    研究所99年9 月30日法醫毒字第0990005282號函附卷可稽（
    見本院訴字卷第22頁）。則上開被告尿液檢驗結果，雖不能
    完全排除被告於採尿前曾施用海洛因之可能性，但顯然較可
    能係因被告於採尿前曾服用含可待因之藥物所致，故尚難僅
    憑上開被告尿液檢驗結果，確認被告係於採尿前有施用海洛
    因之事實。
  (三)綜上所述，被告上開辯解，尚非全無可能，而本案檢察官用
    以證明被告犯罪之上開尿液檢驗報告，又尚未達於通常一般
    之人均不致有所懷疑，而得確信被告係因施用第一級毒品海
    洛因而呈現此一檢驗結果之事實，而仍有合理之懷疑存在。
    此外，復查無其他確切證據足證被告有何公訴意旨所指之犯
    行，參諸上開說明，應認不能證明被告犯罪，自應為被告無
    罪之諭知。
據上論斷，應依刑事訴訟法第301 條第1 項，判決如主文。
本案經檢察官乙○○到庭執行職務。
中    華    民    國    99    年    11    月    12    日
                  刑事第六庭  審判長法  官  李璧君
                                    法  官  曾仁勇
                                    法  官  曾鈴
以上正本證明與原本無異。
如不服本判決應於收受送達後10日內向本院提出上訴書狀，並應
敘述具體理由；如未敘述上訴理由者，應於上訴期間屆滿後20日
內向本院補提理由書（均須按他造當事人之人數附繕本）「切勿
逕送上級法院」。
中    華    民    國    99    年    11    月    15    日
                                    書記官  李月君

司法院資訊處製作；財團法人民間司法改革基金會備份。
